臺灣高雄地方法院民事判決
110年度建字第30號
原      告  全強環球股份有限公司

法定代理人  林國偉  
訴訟代理人  張堯程律師
被      告  巴森營造股份有限公司

法定代理人  盧繼先  

訴訟代理人  吳秀宜  
            吳宜蓁  
上列當事人間請求給付工程款事件，經臺灣臺南地方法院移送前
來，本院於民國111年11月1日言詞辯論終結，判決如下：
    主  文
被告應給付原告新臺幣參佰壹拾陸萬陸仟玖佰柒拾柒元，及自民
國一百一十年五月二十日起至清償日止，按週年利率百分之五計
算之利息。
原告其餘之訴駁回。
訴訟費用由被告負擔百分之八十九，餘由原告負擔。
本判決第一項於原告以新臺幣壹佰零伍萬伍仟陸佰伍拾玖元供擔
保後，得假執行；但被告以新臺幣參佰壹拾陸萬陸仟玖佰柒拾柒
元預供擔保，得免為假執行。
原告其餘假執行之聲請駁回。
    事實及理由
一、原告主張：原告於民國108年9月16日向被告承攬臺南市○區○
    ○段000地號土地之靜壓式鋼板樁及安全支撐工程（下稱系爭
    工程、系爭契約）。詎被告迄今仍餘保留款新臺幣（下同）
    1,008,856元、展期租金2,554,870元尚未給付，爰依系爭契
    約之法律關係提起本訴，並聲明：㈠被告應給付原告3,563,7
    26元，及自起訴狀繕本送達翌日起至清償日止，按週年利率
    百分之五計算之利息；㈡願供擔保聲請宣告假執行。
二、被告則以：原告施作系爭工程時因施工基地周圍施打鋼板樁
    拔除後間隙土壤位移，形成緊鄰房屋向下位移而致鄰近門牌
    號碼臺南市○區○○○街000巷0號、2之1號、5號、7號、8號、1
    06巷公設（下合稱育德三街房屋）、文成二路227巷2號、6
    號、8號、10號、12號、16號、18號、20號（下合稱文成二
    路房屋）房屋受損，被告就育德三街房屋部分，該等房屋之
    所有權人業已受領被告給付之和解金或提存之賠償金共674,
    791元，就文城二路房屋部分，該等房屋所有權人受有653,1
    96元之損害。此外，被告另受有鑑定費用160,000元之損害
    ，依系爭契約書合約加註條文第4條、系爭契約書第16條第1
    4項之約定，被告自得請求原告給付1,487,987元，爰以該債
    權主張抵銷等語，資為抗辯，並聲明：㈠原告之訴駁回；㈡如
    受不利判決，願供擔保聲請宣告免為假執行。
三、兩造不爭執之事實（建字㈡卷第471頁）：
　  原告於民國108年9月16日向被告承攬系爭工程，被告迄今仍
    餘保留款1,008,856元、展期租金2,554,870元尚未給付。
四、本院得心證之理由：
　㈠原告施作系爭工程時是否因施工基地周圍施打鋼板樁拔除後
    間隙土壤位移，形成緊鄰房屋向下位移而致鄰近育德三街房
    屋、文成二路房屋受損：
　⒈土地所有人開掘土地或為建築時，不得因此使鄰地之地基動
    搖或發生危險，或使鄰地之建築物或其他工作物受其損害；
    違反保護他人之法律，致生損害於他人者，負賠償責任，但
    能證明其行為無過失者，不在此限，民法第794條、第184條
    第2項分別定有明文。又民法第794條規定既係以保護相鄰關
    係中鄰地地基及工作物之安全，避免他人遭受損害為目的之
    法律，土地所有人如有違反，自應按上開規範旨趣，依民法
    第184條第2項規定，對被害人負侵權行為之損害賠償責任，
    最高法院100年度台上字第1012號判決同此意旨。
　⒉經查，原告施作系爭工程時因施工基地周圍施打鋼板樁拔除
    後間隙土壤位移，形成緊鄰房屋向下位移而致鄰近育德三街
    房屋、文成二路房屋受損等節，業經被告提出高雄市土木技
    師公會111年3月4日高市土技字第00000000號、111年4月8日
    高市土技字第00000000號鑑定報告書（建字㈠卷第179至301
    頁、建字㈡卷第11至100頁，結論見建字㈠卷第188至189頁、
    建字㈡卷第19頁）、現場照片（建字㈠卷第51至58頁、第125
    至126頁、第133至139頁）為證，足堪信為真實。從而，原
    告既不能舉證其行為無過失，揆諸前揭法律規定及判決意旨
    ，自應賠償他人因此致生之損害。
　⒊原告固主張：前揭鑑定報告書非由法院選任之鑑定人所出具
    ，原告亦未參與高雄市土木技師公會之鑑定過程，該等鑑定
    報告書欠缺形式證據力云云。然由當事人一方自行委託具專
    門知識經驗者，就具體事實適用專門知識所得鑑定判斷，稱
    為「私鑑定」，私鑑定做成之鑑定報告，雖與民事訴訟法所
    謂「鑑定」之證據方法不同，但仍具私文書性質，如予當事
    人辯論機會，仍非不得成為法院形成心證原因，臺灣高等法
    院臺中分院108年度建上更一字第10號、臺灣高等法院臺南
    分院100年度建上更㈠字第2號、臺灣高等法院94年度上字第2
    14號判決可資參照。又兩造原於110年11月29日言詞辯論時
    合意指定高雄市土木技師公會為鑑定人（建字㈠卷第149頁）
    ，嗣因被告於同年11月30日以書狀陳報：「茲被告與原告訴
    訟代理人達成協議，由『原告』自行向高雄市土木技師公會申
    請鑑定」等內容到院（下稱書狀甲，建字㈠卷第151頁），並
    於同年12月2日以書狀將上開『原告』更正為『被告』（下稱書
    狀乙，建字㈠卷第157頁），經本院於同年12月1日向被告確
    認毋須再由本院選任鑑定人後，旋即通知原告訴訟代理人：
    「本件因被告自行送鑑定，故原定111年2月7日勘驗期日取
    消」等旨（建字㈠卷第155頁），原告亦自承確有收受前揭書
    狀甲、乙（建字㈠卷第315頁），則原告明知上情，卻直至被
    告於111年3月8日提出前揭111年3月4日鑑定報告書（建字㈠
    卷第171頁）後，始於111年3月14日具狀爭執到院（建字㈠卷
    第305至307頁），難認有據。況高雄市土木技師公會經本院
    函詢後覆以：一般工程慣例損壞修復，公會只通知受損戶，
    依慣例不會通知施工單位配合廠商，且未通知施工單位配合
    廠商不影響鑑定之正確性，專業技師是依據客觀工程倫理及
    工程技術常規研判分析等內容，此有該公會111年6月1日高
    市土技字第11102206號函（建字㈡卷第195頁）附卷可稽，佐
    以高雄市土木技師公會業於前揭鑑定報告書中詳載水準及傾
    斜測量複測結果（建字㈠卷第255至262頁、建字㈡卷第61至67
    頁），並以此認定育德三街房屋、文成二路房屋之傾斜角變
    量（建字㈠卷第189頁、建字㈡卷第19頁），更詳列修復費用
    之項目、數量、單價及相對應之現場照片（建字㈠卷第225至
    253頁、建字㈡卷第42至60頁），揆諸前揭判決意旨，應認前
    揭鑑定報告書仍具私文書之形式證據力。原告主張：該等鑑
    定報告書欠缺形式證據力云云，尚非足採。
　㈡被告所得請求原告給付即主張抵銷之金額為何？　
　⒈育德三街房屋部分：
　　系爭契約書合約加註條文第4條既已約定：「乙方（即原告
    ）需責任施工，包括因乙方施作其工程項目所造成鄰損皆為
    乙方負責」等內容（臺灣臺南地方法院補字卷第36頁），前
    揭111年4月8日鑑定報告書認定育德三街房屋之修復費用共2
    36,749元乙節，復為兩造所不爭執（建字㈡卷第469頁），該
    等房屋之所有權人並已受領被告給付之和解金或提存之賠償
    金等節，亦有提存書、國庫存款收款書、和解書、提存所函
    文、支票影本（建字㈡卷第233至243頁、第339至345頁）在
    卷足憑，且該等和解金或賠償金之數額均高於鑑定報告書認
    定之修復費用（建字㈡卷第56至60頁），則被告就236,749元
    部分主張抵銷，自屬有據。至逾此範圍之金額，被告既不否
    認其係依和解契約或臺南市建築爭議事件處理及評審自治條
    例第10條規定所為之給付或提存（建字㈡卷第470頁），該等
    金額與鄰損金額之認定即屬二事，被告就此部分主張抵銷，
    自屬無據。
　⒉文成二路房屋部分：　
　　被告既未舉證其業已賠償文成二路房屋之所有權人，復經本
    院闡明後明示：「（被告主張鄰損房屋所有權人對原告債權
    之法律依據為何？）就文成二路房屋部分，請法院依法審酌
    」、「（承上，就文成二路部分，是否已有主動債權存在？
    ）請法院依法審酌」等語（建字㈡卷第469頁），則被告尚未
    因鄰損受有損害，自不得逕依系爭契約書合約加註條文第4
    條之約定請求原告賠償。
　⒊鑑定費用部分：　
　　系爭契約書第16條第14項既已約定：「本工程鄰房鑑定由甲
    方（即被告）自行處理，若事後鄰損鑑定結果有可歸責於乙
    方（即原告）之責任，乙方可以依照責任比例在合約規定的
    賠償上限內分擔鄰損鑑定費用」等內容（臺灣臺南地方法院
    補字卷第27頁），又被告因前揭鑑定支付費用共160,000元
    乙節，有發票及收據（建字㈡卷第213至219頁）為證，而原
    告施作系爭工程時因施工基地周圍施打鋼板樁拔除後間隙土
    壤位移，形成緊鄰房屋向下位移而致鄰近育德三街房屋、文
    成二路房屋受損，並應推定原告具有過失等節，復如前述，
    則被告就160,000元部分主張抵銷，自屬有據。
　⒋從而，被告所得請求原告給付即主張抵銷之金額為396,749元
    （計算式：236,749元＋160,000元），兩造並合意逕以原告
    債權之本金（3,563,726元）扣除被告債權之本金（396,749
    元）方式計算即可，毋庸加計利息後再為扣除（訴字㈡卷第4
    70頁），則原告債權經被告債權抵銷後，尚餘3,166,977元
    。　
五、綜上所述，原告依系爭契約之法律關係，請求被告給付3,16
    6,977元，及自起訴狀繕本送達翌日即110年5月20日起至清
    償日止，按週年利率百分之五計算之利息，為有理由，應予
    准許；其逾此範圍之請求，則無理由，應予駁回。
六、原告陳明願供擔保聲請宣告假執行，核無不合，爰依民事訴
    訟法第390條第2項之規定，酌定相當之擔保金額，予以准許
    ，並依同法第392條第2項之規定，職權宣告被告預供擔保得
    免為假執行，以期衡平；至原告敗訴部分，其假執行之聲請
    失所附麗，應予駁回。　
七、訴訟費用負擔之依據：民事訴訟法第79條。
中　　華　　民　　國　　111 　年　　12　　月　　9 　　日
                  民事第五庭法  官  王耀霆
以上正本係照原本作成。
如對本判決上訴，須於判決送達後20日內向本院提出上訴狀。如
委任律師提起上訴者，應一併繳納上訴審裁判費。
中　　華　　民　　國　　111 　年　　12　　月　　9 　　日
                             書記官  陳莉庭